【裁判字號】    92,上訴,1271
【裁判日期】    920819
【裁判案由】    誣告
【裁判全文】
臺灣高等法院高雄分院刑事判決                  九十二年度上訴字第一二七一號
    上  訴  人  台灣高雄地方法院檢察署檢察官
    被      告  甲○○
右上訴人因被告誣告案件，不服臺灣高雄地方法院九十二年度訴字第八七七號中華民
國九十二年五月二十一日第一審判決（起訴案號：臺灣高雄地方法院檢察署九十二年
度偵字第一四三五號），提起上訴，本院判決如左：
      主  文
上訴駁回。
      理  由
一、公訴意旨以：被告甲○○於九十一年十一月十一日下午之某時，在高雄縣大寮鄉
    ○○路某處，與曾春及丙○○三人飲用酒類後，已不能安全駕駛動力交通工具，
    竟猶駕駛車牌號碼ＸＫ－二七九號營業用大貨車，搭載曾春與丙○○二人，往高
    雄市區方向行駛，於翌日（即九十一年十一月十二日）上午三時三十分許，甲○
    ○駕車行經高雄市○○區○○路由東往西之高松高架橋上時，因酒醉不慎撞擊外
    車道橋墩，致丙○○因此受有頭部外傷併顱骨骨折及腦內出血，與腹部撕裂傷等
    傷害。經警方前往現場處理時，甲○○惟恐觸犯公共危險刑責，竟意圖使昏迷中
    之丙○○受有刑事處分，於同日上午四時三十五分許，在高雄市政府警察局小港
    分局高松派出所警員王振莫訊問時，謊稱上揭車輛駕駛人為丙○○，使警員王振
    莫將甲○○所謊稱情節，記載於交通事故談話紀錄表內，以此方式誣指丙○○犯
    罪。因認被告涉犯刑法第一百六十九條之誣告罪嫌。
二、公訴人認被告涉犯刑法第一百六十九條第一項之誣告罪嫌，係以被告於警訊及偵
    查中坦承不諱，且經證人曾春、丙○○證述在卷，並有道路交通事故調查表、交
    通事故談話紀錄表、現場照片等附卷可佐，資為論據。
三、訊據被告甲○○堅詞否認有誣告犯行，辯稱其當時因害怕，為逃避自己的責任，
    始向警員陳稱丙○○駕車，並不是故意要誣告丙○○等語。
四、經查：
    (一)按刑法第一百六十九條第一項之誣告罪，以使人受刑事或懲戒處分之意思向該
      管公務員誣告為要件，若其陳述係出於訟爭上之攻擊或防禦方法，縱有請求懲
      辦對方之表示，因其目的在於脫免自己之責任，不能謂為誣告。又因公務員之
      推問而為不利於他人之陳述者，既無申告他人使受刑事或懲戒之意思，亦與誣
      告罪之要件不符（最高法院五十三年台上字第五七四號判例及八十七年度台上
      字第一六二九號判決可資參照）。
    (二)被告甲○○於九十一年十一月十二日上午三時三十分許，酒後駕駛ＸＫ－二七
      九號營業用大貨車搭載曾春、丙○○，行經高雄市○○區○○路之高松高架橋
      ，因飲酒致不能安全駕駛動力交通工具，乃撞擊外側車道之橋墩，但被告甲○
      ○於同日上午四時三十五分許，在高雄市政府警察局小港分局高松派出所，竟
      向員警王振莫稱係丙○○駕車肇事等事實，業據被告供述在卷，核與證人丙○
      ○、曾春之證述相符，固堪信為真實。惟被告係於員警王振莫製作談話紀錄表
      時，詢問被告：「肇事前行進方向、車道及肇事經過情形？」等語，被告始答
      覆稱：「我與駕駛營大貨ＸＫ─二七九丙○○（駕駛人）肇事時在前座及後座
      一位朋友我們同車。試（該）車由大平路東往西行駛外側快車道，在肇事地，
      因下坡失控，因車頭衝撞橋墩而肇事」等語，復於員警陳政良詢問被告：「於
      何時？何地？與何人發生車禍？請你詳述？」等語時，被告乃答覆稱：「我是
      於九十一年十一月十二日三時三十分許，在高雄市○○區○○路高架橋上，由
      丙○○所駕駛營大貨、車號ＸＫ－二七九內載我與曾春自撞大坪路高架橋橋墩
      」等語，此均有高雄市政府警察局交通大隊交通事故談話紀錄表及警詢筆錄在
      卷足憑。準此，被告係因飲酒後駕車肇事，經員警對被告甲○○有所推問後，
      被告甲○○為求脫免罪責，而為不利證人丙○○之陳述，被告甲○○並無積極
      申告證人丙○○犯罪，復無何要求該管公務員懲辦證人丙○○之表示甚乙。是
      揆諸前開判例意旨，縱認被告所述不實，仍難認被告有使證人丙○○受刑事處
      分之意圖，核與誣告罪之構成要件未合。
    此外，復查無其他積極證據，足認被告甲○○有誣告犯行，被告犯罪即屬不能證
    乙。
五、原審以不能證乙被告犯罪，而諭知無罪之判決，核無不合。檢察官上訴意旨，仍
    執前詞，指摘原判決不當，為無理由，應予駁回。
六、被告甲○○被訴公共危險罪部分，已經原審判決有罪確定。
據上論結，應依刑事訴訟法第三百六十八條，判決如主文。
本案經檢察官邱榮藏到庭執行職務。
中      華      民      國    九十二    年      八      月    十九      日
                              臺灣高等法院高雄分院刑事第一庭
                                  審判長法官  曾永宗
                                        法官  邱永貴
                                        法官  郭玫利
右正本證乙與原本無異。
檢察官如不服本判決應於收受本判決後十日內向本院提出上訴書狀，其未述上
訴理由者，並得於提起上訴後十日內向本院補提理由書狀（均須按他造當事人之人數
附繕本)「切勿逕送上級法院」。
                                      書記官  鄭靜芳
中    華    民    國      九十二      年      八      月     二十   日


司法院資訊處製作；財團法人民間司法改革基金會備份。
